臺灣臺北地方法院刑事判決　　　　　　 100年度交易字第71號
公　訴　人　臺灣臺北地方法院檢察署檢察官
被　　　告　簡若喬
被　　　告　蔡宜妏
上列被告因過失傷害案件，經檢察官提起公訴（100年度調偵字
第73號），本院判決如下：
    主  文
簡若喬因過失傷害人，處拘役肆拾日，如易科罰金，以新臺幣壹
仟元折算壹日。
蔡宜妏因過失傷害人，處拘役伍拾伍日，如易科罰金，以新臺幣
壹仟元折算壹日。
    事  實
一、簡若喬於民國99年5月5日17時許，騎乘車牌號碼DRO-911號
    機車，沿臺北市○○區○○街由東往西方向行駛，行至吳興
    街563號時，其本應注意車輛行駛時，應注意車前狀況，並
    隨時採取必要之安全措施。蔡宜妏於前揭時間，在吳興街26
    3號全家便利商店購完商品，擬步行穿越吳興街返回臺北醫
    學大學，其亦本應注意行人在設有行人穿越道處，必須經由
    行人穿越道穿越，並不得在其1百公尺範圍內穿越道路。而
    依當時情形尚有暮光，路面無缺陷、無障礙物、視距尚稱良
    好，客觀上並無不能注意之情事，詎簡若喬疏未注意車前狀
    況，另蔡宜妏亦疏未依規定先步行至距離約15公尺處，位於
    吳興街269巷前之行人穿越道，貿然逕自吳興街263號之便利
    商店前穿越馬路，致簡若喬見狀閃煞不及，其所騎乘之機車
    右前把手及右照後鏡與蔡宜妏之臉部身體發生擦撞，蔡宜妏
    因而受有右下肢挫傷、左膝及踝之表淺損傷、頭部挫傷等傷
    害，簡若喬因受蔡宜妏突如其來之外力衝撞，亦當場人車倒
    地，並遭機車壓住身體，而致其受有左橈骨遠端骨折之傷害
    。簡若喬肇事後先至臺北醫學大學附設醫院接受手術治療，
    在有偵查犯罪職權之機關或公務員發覺前，主動於99年5月7
    日至臺北市政府警察局信義分局吳興街派出所向警員賴雲洲
    坦承肇事並自首而接受裁判。
二、案經簡若喬自首並告訴及蔡宜妏訴由臺北市政府警察局信義
    分局報告臺灣臺北地方法院檢察署檢察官偵查起訴。
    理  由
壹、證據能力事項：
  (一)按「被告以外之人於審判外向法官所為之陳述，得為證據。
    被告以外之人於偵查中向檢察官所為之陳述，除顯有不可信
    之情況者外，得為證據。」，刑事訴訟法第159條之1定有明
    文。經查:證人即被告簡若喬、蔡宜妏於偵查時之陳述，業
    經具結以擔保其憑信性，且無違法取供而不具信用性情事，
    參之其二人嗣復於本院審理時，以證人身分詰問，由被告二
    人互為行使反對詰問權，則其二人於偵查中證詞之「任意性
    」及「信用性」，自形式上觀察，並無顯有不可信之情況，
    自有證據能力。從而，證人簡若喬、蔡宜妏分別於偵查中所
    為之陳述，依前開規定，具有證據能力。
  (二)按被告以外之人於審判外之言詞或書面陳述，除法律有規定
    者外，不得作為證據；又被告以外之人於審判外之陳述，雖
    不符合同法第159條之1至第159條之4之規定，但經當事人於
    審判程序同意作為證據，法院審酌該言詞陳述或書面陳述作
    成時之情況，認為適當者，亦得為證據。當事人、代理人或
    辯護人於法院調查證據時，知有第159條第1項不得為證據之
    情形，而未於言詞辯論終結前聲明異議者，視為有前項之同
    意，刑事訴訟法第159條第1項及第159條之5分別定有明文。
    本判決下列所引用之其餘證據資料，均經依法踐行調查證據
    程序，當事人於本院言詞辯論終結前亦未聲明異議，本院審
    酌證據資料製作時之情況，均無違法不當及證明力明顯過低
    之瑕疵，亦查無依法應排除其證據能力之情形，認以之作為
    證據應屬適當，皆有證據能力。
貳、實體事項:
一、訊據被告（即告訴人）簡若喬固坦承於前揭時、地，騎乘車
    牌號碼DRO-911號機車，沿臺北市○○區○○街由東往西方
    向行駛，行經同路段263號前，與被告（即告訴人）蔡宜妏
    發生擦撞，致被告蔡宜妏因而受有右下肢挫傷、左膝及踝之
    表淺損傷、頭部挫傷等傷害，另被告蔡宜妏固亦坦承於前揭
    時、地，未先步至行人穿越道，即逕自吳興街263號前穿越
    道路，並與被告簡若喬所騎乘之機車發生擦撞，致被告簡若
    喬當場人車倒地，並因而受有左橈骨遠端骨折之傷害等情不
    諱。惟其二人均矢口否認有何過失傷害之犯行，被告簡若喬
    辯稱:我沒有過失，我是依交通規則行駛我的路權，沒有越
    線，沒有看到被告簡宜妏就被撲倒而受傷云云。被告蔡宜妏
    則辯稱:被告簡若喬由吳興街260巷逆向行駛，行經吳興街左
    轉西行後未靠道路右側行駛，致我閃避不及而遭撞擊受傷云
    云。惟查:
  (一)被告蔡宜妏於前揭時間，擬穿越吳興街返回臺北醫學大學時
    ，自吳興街263號前穿越馬路，以及被告簡若喬於前開時間
    ，騎乘上開機車，沿臺北市○○區○○街由東往西方向行駛
    ，行至吳興街263號前，與被告蔡宜妏發生擦撞，被告簡若
    喬因而受有左橈骨遠端骨折之傷害，另被告蔡宜妏亦因而受
    有右下肢挫傷、左膝及踝之表淺損傷、頭部挫傷等傷害等情
    ，各為被告蔡宜妏、簡若喬二人所不爭執，並據其二人分別
    以證人身分於偵查及本院審理時具結作證在案，且有其二人
    分別提出之由臺北醫學大學附設醫院出具之診斷證明書各1
    紙、道路交通事故現場圖、道路交通事故調查報告表、道路
    交通事故補充資料表、現場照片及被告簡若喬所騎乘機車之
    車損照片等在卷可稽（參偵卷第12、19-21、24-25、27-30
    頁）。
  (二)查，吳興街在260巷至220巷間係屬雙向各一車道，道路中心
    劃設分向線，未劃分快慢車道之道路，該路段在269巷（其
    對向為260巷）口處設有行人穿越道，有現場照片及前揭現
    場圖可參（參偵卷第20、27頁）。該行人穿越道位置距離吳
    興街263號約為15公尺，復經承辦員警賴雲洲丈量明確，有
    前揭現場圖可佐。而按「行人穿越道路，應依下列規定:一
    設有行人穿越道...者，必須經由行人穿越道...穿越，不得
    在其1百公尺範圍內穿越道路。...」，道路交通安全規則第
    13 4條第1款定有明文。因此，被告蔡宜妏如擬穿越吳興街
    返回對面之臺北醫學大學，自應依上開規定，先步行至吳興
    街26 9巷口，再沿該處所設置之行人穿越道穿越馬路，而不
    得逕自吳興街263號前穿越吳興街。衡諸當時情形尚有暮光
    ，路面無缺陷、無障礙物、視距尚稱良好，客觀上並無不能
    注意之情事有上開事故調查報告表在卷可稽（偵卷第24-26
    頁），質之被告蔡宜妏復自承在臺北醫學大學就學，亦了解
    前開交通規則規定（參本院卷第57頁），是依其智識、能力
    及生活之經驗並無不能注意之情事，且100公尺與15公尺之
    距離相差至遠，被告蔡宜妏橫越馬路之地點與吳興街269巷
    間，只隔3間平常寬度之店面，客觀上當無可能對此一距離
    判斷錯誤，被告蔡宜妏辯稱:可能是目測錯誤云云，核為卸
    責之詞，不足採信。被告蔡宜妏明知其不可在吳興街263號
    前穿越馬路，竟為一時便利，不顧交通法規，而貿然在該處
    穿越，致與被告簡若喬所騎乘之上開機車發生擦撞，並因而
    致被告簡若喬受有前揭傷害，其就本件車禍事故之發生，確
    有過失，且與被告簡若喬之上開傷害結果有相當因果關係。
  (三)按「汽車行駛時，駕駛人應注意車前狀況...，並隨時採取
    必要之安全措施。」，道路交通安全規則第94條第3項亦有
    明定，依同規則第2第1項第1款規定，此一規定於機車駕駛
    人亦適用之。被告簡若喬騎乘上開機車，自應遵守上開規定
    。而當時時值下班時間，吳興街上人、車本即較多，且因該
    路段僅南側設有人行道，北側並未有人行道之設置，因此，
    經常有行人在路側穿梭，被告既在附近上班，對此自當知之
    甚詳。且質之被告自承行近263號前，其右側路旁尚停有四
    輪汽車，顯見其右側視線多少已有妨礙，則其自應更加提高
    警覺並減速慢行，詎其竟疏未注意車前動態，以致於被告蔡
    宜妏自吳興街263號步出至路段中時，其因而避煞不及，其
    所騎乘之機車右照鏡及把手與被告蔡宜妏臉部、身體發生擦
    撞，並致被告蔡宜妏受有前述傷害，其就本件車禍事故之發
    生，亦有過失，並與被告蔡宜妏之上開傷害結果有相當因果
    關係。被告簡若喬雖辯稱:我沒有過失，我是依交通規則行
    駛我的路權，沒有越線云云。查，被告簡若喬雖有行駛於肇
    事路段道路之路權，但車輛不論汽車或機車，均屬動力交通
    工具，若不慎與人發生任何擦撞、碰觸，極可能致人命或身
    體之重大危害，是基於對於人之生命、身體之維護與尊重，
    道路交通安全規則中對於車輛之駕駛人課予較高之注意義務
    ，任何車輛駕駛人駕車行駛於道路，均應提高警覺，隨時注
    意在其前方扇形範圍內之所有人車動態，以避免發生危險，
    因此，被告簡若喬尚不得以其擁有路權，即可無視於周遭行
    人、車輛之安全，是被告簡若喬前開所辯亦無可採。
  (四)被告蔡宜妏雖另指稱:被告簡若喬另有逆向行吳興街260巷，
    及左轉西行後未靠道路右側行駛之過失云云。查，被告簡若
    喬於99年12月15日偵查及本院審理時具結作證時雖均否認其
    當日曾經從260巷左轉出來，並陳稱:我是去同一條路上郵局
    辦事，郵局很多人，我就原路轉回來，沿吳興街直行，靠路
    中心走等語（參偵卷第44頁、本院卷第55頁）。但查，被告
    簡若喬於99年5月7日至吳興街派出所第一次製作談話紀錄時
    自陳:「我是駕駛...機車沿吳興街260巷，南向西行駛。」
    等語（參偵卷第23頁），復未曾向員警提及至郵局辦事原路
    轉回一事，其前後所述已未見一致。參諸卷附之由員警賴雲
    洲所繪製之現場圖，已載明被告簡若喬自述之行向亦為由南
    轉西，被告簡若喬並已於該現場圖上簽名確認，員警所繪製
    之現場圖示，與被告簡若喬之談話紀錄表內容一致，顯見此
    一行車動向圖示，確係依被告簡若喬之陳述而繪製。被告嗣
    於偵查及本院翻異前詞，改陳上開各節，固無可採。惟查，
    本件車禍發生地點是在吳興街263號前，並非吳興街260巷內
    ，該處距離吳興街260巷已有15公尺，是縱被告簡若喬在車
    禍發生前，確曾逆向行駛於吳興街260巷，但被告簡若喬由
    260巷左轉行至吳興街263號前之車禍發生地點時，其車行方
    向已屬東向西行駛之車輛，因此，其先前逆向行車之事實，
    與本件車禍事故之發生並無關連。末查，吳興街在上開路段
    為雙向各一車道，屬無快慢車道劃分之道路，依規定機車得
    行駛於該道路，且無必須靠路側行駛之限制，是被告簡若喬
    騎乘機車行駛於東向西車道之中間，於法尚無不合。綜上，
    被告蔡宜妏指陳:被告簡若喬就本件車禍事故之發生，另有
    逆向行駛及未緊靠道路右側行駛之過失云云，尚無可採。
  (五)綜合上開各項事證，本案被告簡若喬、蔡宜妏二人之過失傷
    害之犯行，均事證明確，洵堪認定，應依法論科。
二、核被告二人所為，均係各犯刑法第284條第1項前段之過失傷
    害罪。被告簡若喬於肇事後，至醫院接受治療，但旋於99年
    5月7日主動親自至吳興街派出所報案並自首，而接受裁判等
    情，有員警所製作之道路交通事故肇事人自首情形紀錄表1
    紙及談話紀錄表附卷可證（參本院卷第23、26頁），是警察
    接獲報案時，顯然不知被告簡若喬為肇事者，甚為灼然，則
    被告簡若喬已合於刑法第62條前段之自首要件，依法減輕其
    刑。至於被告蔡宜妏穿越馬路雖未符規定，但本件肇事路段
    係屬雙向各一車道，無快慢車道劃分之道路，已如前述，是
    被告蔡宜妏穿越馬路行為尚非屬擅自進入快車道，則被告簡
    若喬尚無從依道路交通管理處罰條例第86條第2項規定，遞
    減輕其刑;另被告蔡宜妏係於被告簡若喬向警方自首並報案
    後，始經警通知到場，此由其第一次到吳興街派出所製作之
    談話紀錄即可明之，是其自亦無從獲得自首得減輕其刑之寬
    典，均附此敘明。爰審酌本件車禍事故之發生，其肇事之原
    因在於雙方各有上述之過失所致，但被告簡若喬受有左橈骨
    遠端骨折，其受傷之程度較重，被告蔡宜妏則僅有挫傷及表
    淺性擦傷，其受傷之程度較輕，被告簡若喬於本院審理時要
    求被告蔡宜妏賠償新臺幣6萬元，但為被告蔡宜妏當庭拒絕
    ，並要求被告簡若喬不得為任何賠償請求之犯後態度，以及
    二人之智識程度、品行等一切情狀，分別量處如主文所示之
    刑，並均諭知易科罰金之折算標準。
據上論斷，應依刑事訴訟法第284條之1、第299條第1項前段，刑
法第284條第1項前段、第62條前段、第41條第1項前段，刑法施
行法第1條之1，判決如主文。
本件經檢察官劉俊良到庭執行職務。
中    華    民    國   100    年    5     月    19    日
                  刑事第二十庭  法  官  李桂英
以上正本證明與原本無異。
如不服本判決應於收受送達後10日內向本院提出上訴書狀，並應
敘述具體理由；其未敘述上訴理由者，應於上訴期間屆滿後20日
內向本院補提理由書（均須按他造當事人之人數附繕本）「切勿
逕送上級法院」。告訴人或被害人如對於本判決不服者，應具備
理由請求檢察官上訴，其上訴期間之計算係以檢察官收受判決正
本之日期為準。
                                書記官  黃勤涵
中    華    民    國   100    年    5     月    19    日
附論本案論罪科刑法條：
中華民國刑法第284條第1項前段:
因過失傷害人者，處 6 月以下有期徒刑、拘役或 5 百元以下罰
金。